【裁判字號】    89,交訴,99
【裁判日期】    900808
【裁判案由】    肇事遺棄罪等
【裁判全文】
臺灣桃園地方法院刑事判決                          八十九年度交訴字第九九號
    公  訴  人  臺灣桃園地方法院檢察署檢察官
    被      告  戊○○
    選任辯護人  徐滄明律師
右列被告因過失致死等案件，經檢察官提起公訴（八十九年度偵字第六四四五號），
本院判決如左：
    主  文
戊○○因過失致人於死，處有期徒刑壹年。
被訴肇事逃逸部分無罪。
    事  實
一、戊○○並無駕照，而仍於民國八十八年十一月十九日晚間，駕駛ＷＹ－六九三六
    號自小客車，由桃園縣龍潭鄉往大溪方向行駛。當日晚間十時許，戊○○駕駛上
    開自小客車，行經桃園縣龍潭鄉○○路八十九巷九十三號前，原應注意汽車行駛
    時，駕駛人應注意車前狀況及兩車併行之間隔，並隨時採取必要之安全措施，且
    依當時晴天，夜間有照明，路面平坦乾燥等情境，亦無不能注意之情事，竟仍疏
    未注意，貿然以時速五十公里以上之速度，在該處內側車道前駛。適在其右前方
    行駛，由同有過失之丁○○所騎乘，後座附載趙啟浩之ＩＲＷ－八八九號重機車
    為閃避前方車輛，亦疏未保持兩車間隔，而沿內側車道駛至該處。雙方見狀彼此
    避讓不及，自小客車右側車尾遂擦撞機車倒地，丁○○因此受有頭部外傷、右臉
    及右眼撕裂傷、四肢多處擦傷、頭部、胸部、下腹部及右肩挫傷等傷害；趙啟浩
    則受有頭部外傷、顱內出血等傷害。幸經路人丙○○將張、趙二人送醫急救，丁○○始倖免於難；趙啟浩則因顱內出血，急救無效，延至同年十一月二十一日八
    時三十分許不治死亡。
二、案經丁○○及趙啟浩之父己○○分別訴請台灣桃園地方法院檢察署檢察官偵查，
    及檢察官自動檢舉起訴。
    理  由
壹、有罪部分：
一、訊據被告戊○○固不否認於右揭時地，駕駛ＷＹ－六九三九號自小客車，與告訴
    人丁○○騎乘之ＩＲＷ－八八九號重機車發生擦撞，致機車倒地，騎士丁○○受
    傷，附載乘客趙啟浩死亡等事實不諱，惟否認有何過失致死犯行。辯稱：伊時速
    五十公里在內線道直走，是機車從後面撞伊的，伊沒有過失云云。經查，告訴人
    丁○○在本院指稱：伊從龍潭往大溪方向，原本走慢車道，因前面有車而切到快
    車道，戊○○從伊左後面超車，撞到伊前輪，伊時速六十公里等語（本院八十九
  年八月二十一日、九月十八日筆錄），核與目擊證人即告訴人之友甲○○在警訊
    中指稱：伊被梁桂漢載，梁桂漢騎機車距丁○○約五十公尺，因外車道有車輛停
    放，丁○○騎入內側車道，行進間自小客車超車，因自小客車未打方向燈即切入
    ，也是由外側車道切入內側車道，因超車不當才發生意外，伊雖然是被載，但有
    側過頭看路況等語（相字卷第四十一頁）等語，就自小客車從後擦撞機車部分之
    情節相符。再觀之肇事後被告車輛照片，其車右後側與機車撞擊位置所生刮痕多
    呈前深後淺走勢，整體撞擊面則大致呈前寬後細之三角形，此經本院調取本院八
    十九年度少調字第一三六三號案卷所附本件照片原件核閱無誤，顯見肇事時自小
    客車車速始終快於機車，故擦撞後機車相對於自小客車往後分離；益徵告訴人及
    證人吳某所言不虛。而告訴人丁○○在偵查中即稱：伊時速五十公里等語（同上
    卷八十八年十二月十五日偵訊筆錄），在本院審理時雖改稱：時速六十公里云云
    ，惟對照被告及證人乙○○均稱：自小客車時速五十公里等語，及自小客車車速
    應較重機車為快一節，應認機車時速在五十公里左右；至自小客車時速則在五十
    公里以上。被告雖辯稱：伊時速五十公里，走內車道，是機車來撞伊云云（本院
    八十九年八月二十一日筆錄），證人即被告之友乙○○亦附和稱：伊坐戊○○的
    車，行駛在內車道，外車道有一台車停住，經過外車道那輛車後沒有多久就聽到
    撞擊聲，當時沒有超車，伊等是正常行走在內車道，當時時速約五十公里云云（
    本院八十九年九月十八日筆錄），惟就擦撞情節與前揭事證不符，況如機車自行
    從後撞擊自小客車，乃依證人乙○○所稱：事故前（自小客車）沒有煞車，是撞
    到後才煞車等語（本院八十九年九月十八日筆錄），及被告所述：丁○○沒有煞
    車等語（本院八十九年八月二十一日筆錄）以觀，無異指告訴人明知自小客車在
    其左側前方，猶加速變換車道後，向前追撞自小客車，類此自殺行徑顯難想像，
    可認被告所辯為卸責之詞，證人乙○○則附和其說，均不足採。至辯護人辯稱：
    丁○○在警局表示什麼都不記得，卻能在事後指訴經過，顯然要推卸責任云云，
    然告訴人因本件八十八年十一月十九日晚間十時許發生事故後，即由路人丙○○
    送至國軍八０四醫院治療，至同年十一月二十一日下午二時許製作警訊筆錄時猶
    在該院療養，有二次警訊筆錄可稽，其車禍時因驟然之驚嚇、傷痛等因素影響，
    致暫時未能回想事故經過或製作筆錄，與常情並不相違，此參之告訴人在第一次
    警訊中陳稱：因伊現在頭有受傷，大致情形伊記不得等語（相驗卷第一百二十四
    頁）益明；而其嗣後陳述事件始末，距事故時間僅約一天，且尚在醫院住院治療
    當中，亦難逕認為事後編撰之詞；遑論被告所述肇事經過，與照片所示顯然矛盾
    ，從而辯護人所辯，亦難採取。此外復有道路交通事故調查報告表一份、肇事後
    現場及車輛照片八張附卷可稽。是本件應係機車在變換車道時，自小客車亦由後
    越前，彼此互未避讓，以致擦撞肇事。另告訴人丁○○雖指稱被告自後超車，惟
    其當時係自外側車道切入內側車道，自小客車亦爭道未讓，兩車並無前後車關係
    ，非屬超車，而係同向車輛間是否彼此保持並行間隔之問題，併予敘明。按汽車
    行駛時，駕駛人應注意兩車併行之間隔，並隨時採取必要之安全措施，道路交通
    安全規則第九十四條第三款訂有明文，而依卷附調查報告表所載，肇事當時晴天
    ，夜間有照明，路面平坦乾燥，亦無不能注意之情事，乃被告仍疏未注意，逕行
    前駛以致與機車發生擦撞肇事，被告顯有過失；即本件經台灣省桃園縣區車輛行
    車事故鑑定委員會鑑定結果，亦同此認定，有該會八十九年三月十三日八九府車
    鑑桃字第一九三號函暨所附鑑定意見書附卷可參。而機車騎士丁○○因此受有頭
    部外傷、右臉及右眼撕裂傷、四肢多處擦傷、頭部、胸部、下腹部及右肩挫傷等
    傷害，有診斷證明書一紙可稽；乘客趙啟浩則受有頭部外傷、顱內出血等傷害，
    經送醫後不治死亡，則經台灣桃園地方法院檢察署檢察官督同檢驗員到場相驗明
    確，製有相驗筆錄、相驗屍體證明書、驗斷書各一紙在卷可憑。另丁○○亦未保
    持安全間隔，就本件事故之發生同有過失，惟尚難以此解免被告刑責；證人甲○○經多次傳拘無著，無從再予調查，附予敘明。綜上所述，本件事證明確，被告
    所辯要屬卸責之詞，不足採信，其犯行已堪認定。
二、核被告戊○○所為，係犯刑法第二百七十六條第一項之過失致死罪，及同法第二
    百八十四條第一項前段之過失致傷罪。被告以一行為同時觸犯上開二罪名，為想
    像競合犯，依刑法第五十五條從較重之過失致死罪處斷。被告肇事時係無照駕駛
    ，此據其在本院審理時自承在卷，並致人死傷，依道路交通管理處罰條例第八十
    六條第一項加重其刑至二分之一。另被告雖稱：本件我有請乙○○借電話報警云
    云，惟與證人乙○○所稱：我打行動電話報警云云，略有出入，且證人即處理員
    警姚文忠證稱：本件是路人報案，戊○○有在現場，他說他不知道有撞到人，他
    說他有打電話報案，我到場時他沒有說他是肇事者等語（本院九十年二月二十三
    日筆錄），嗣再補稱：一一０、一一九報案錄音系統均會回帶自動重錄，無法查
    證何人報案，經向值班警員求證結果，據稱報案人只稱該地發生交通事故，沒留
    下姓名電話即掛斷，有其九十年六月十八日報告書可稽，顯見被告當時縱有報案
    ，惟不論在電話中或警員到場處理時，均無申告自己犯罪之意，核與自首要件不
    符，併予敘明。爰審酌被告此前並無前科，有台灣桃園地方法院檢察署刑案資料
    查註記錄表一紙附卷可稽，素行尚佳，惟其縱性駕車，肇事致人死傷，傷者猶可
    ，死者損害永難復原，本件機車亦有過失，被告犯後未與被害人家屬達成和解，
    態度難認良好等一切情狀，量處如主文所示之刑，以示懲儆。末查被告雖合於緩
    刑條件，惟考量本件事故被告駕車未保持兩車間隔實係主因，造成被害人一傷一
    死，又未與當事人和解，如予緩刑尚非所宜，併此敘明。
貳、無罪部分；
一、公訴意旨略以：被告戊○○於上開時地，因駕車與丁○○騎乘之重機車發生擦撞
    ，致丁○○、機車乘客趙啟浩受傷倒地後，為圖卸責，乃未為救護或其他措施，
    即駕駛上開自小客車逃逸。幸經路人丙○○將二人送醫急救，丁○○始免於死，
    趙啟浩則仍因傷勢過重死亡，因認被告所為，涉有刑法第一百八十五條之四之駕
    駛動力交通工具罪等語。
二、訊據被告戊○○否認右揭犯行，辯稱：因為車禍後後面有其他車，一時不能停下
    ，所以才將車速放慢靠右行駛約五十公尺後停車，不是要逃逸云云。
三、按犯罪事實應依證據認定之，無證據不得推定其犯罪事實，刑事訴訟法第一百五
    十四條訂有明文。經查，公訴意旨認被告涉有右揭肇事逃逸犯行，無非係以被害
    人趙啟浩之父己○○、被害人丁○○、目擊證人乙○○、甲○○、丙○○等人指
    述，及卷附調查報告表、照片等件，為其論據，然查，告訴人己○○在偵查中雖
    稱：戊○○的車離現場七、八十公尺，顯有肇事逃逸，是丙○○把他攔住才停的
    云云，惟證人丙○○在偵審中則稱：我用我的車把小孩送去醫院，肇事者不在現
    場，我沒有注意看肇事車的蹤跡，後來回來時聽說有人把他找回來，誰說的我不
    記得了；我聽到撞擊聲才出門，我聽到聲音到出來約二分鐘，回去開車到將人送
  醫約二十分鐘，從醫院回來後才看到肇事車輛，送醫前沒看到車等語（他字卷八
    十九年四月十日偵訊筆錄），顯見張、邱二人所述被告逃逸一節，係屬傳聞之詞
    ，無從遽信。而本件事故發生在內車道，車輛行駛速度本即較快，自小客車又係
    右後車尾與機車擦撞，無論速度或行進方向並未受明顯影響，以前述自小客車時
    速五十公里計算，亦即每秒約可行駛十三公尺餘，佐以被告肇事後為防後車追撞
    ，應無就地緊急煞車之理，是其肇事後再行駛數十公尺後方靠邊停車，與常情尚
    不違背；再對照證人姚文忠稱：我到現場時，傷者已先到醫院，被告有在現場，
    他與被撞到的車有一段距離，他自己在那邊等，沒有人攔他，我覺得他是自己在
    那邊等等語（本院九十年二月二十三日筆錄），是雖堪認被告肇事後未善盡救護
    死傷，協助處理善後之責，惟究與逃離現場有別，尚難以逃逸論擬。再事故發生
    後丁○○、趙啟浩隨即由丙○○送醫，客觀上二人並未因被告未為救護，而致生
    進一步之危險，趙啟浩之死亡又難認與被告未為救護有關，從而被告所為，亦無
    遺棄可言。至證人丁○○、乙○○、甲○○均未指稱被告逃逸，卷附調查表、照
    片等資料則僅能證明車禍發生，均無從執為不利被告之認定甚明。此外，復查無
    其他積極證據，足資認定被告此部分犯行，依上說明，自應為無罪之諭知。
據上論斷，應依刑事訴訟法第二百九十九條第一項前段、第三百零一條第一項，刑法
第二百七十六條第一項、第二百八十四條第一項前段、第五十五條，罰金罰鍰提高標
準條例第一條前段，道路交通管理條例第八十六條第一項，判決如主文。
本案經檢察官陳美華到庭執行職務。
中        華        民        國      九十      年    八    月    八    日
                                    臺灣桃園地方法院刑事第五庭
                                        法  官    陳彥宏
右正本證明與原本無異
如不服本判決書應於送達後十日內向本院提出上訴狀
                                        書記官    翁其良
中        華        民        國      九十       年    八   月    八    日
論罪法條：刑法第二百七十六條第一項、第二百八十四條第一項前段
刑法第二百七十六條
因過失致人於死者，處二年以下有期徒刑、拘役或二千元（現已提高十倍為二萬元）
以下罰金。
從事業務之人，因業務上之過失犯前項之罪者，處五年以下有期徒刑或拘役得併科三
仟元（現已提高十倍為三萬元）以下罰金。
刑法第二百八十四條
因過失傷害人者，處六月以下有期徒刑、拘役或五百元以下罰金。致重傷者，處一年
以下有期徒刑、拘役或五百元下罰金。
從事業務之人，因業務之過失傷害人者，處一年以下有期徒刑、拘役或一千元以下罰
金。致重傷者，處三年以下有期徒刑、拘役或二千元以下罰金。


司法院資訊處製作；財團法人民間司法改革基金會備份。
